臺灣高等法院刑事判決
110年度上易字第1893號
上  訴  人  
即  被  告  秦祥瑋


上列上訴人即被告因詐欺案件，不服臺灣士林地方法院110年度
審易字第980號，中華民國110年10月18日第一審判決（起訴案號
：臺灣士林地方檢察署110年度偵字第4167號），提起上訴，本
院判決如下：
    主  文
原判決撤銷。
本件免訴。
    理  由
一、公訴意旨略以：被告秦祥瑋於民國107年10月間起，以通訊
    軟體LINE名稱「AC」及「Andre Chin」與告訴人黃于芠聯繫
    ，委請告訴人代購動漫公仔，詎被告於107年12月起明知無
    付款之意，竟意圖為自己不法之所有而接續為下列行為：
  ㈠被告於107年11月下旬之某日，在日本向告訴人訂購動漫公仔
    時，向告訴人佯稱因日幣現金不足，將於下次結帳再一併付
    款，致告訴人不疑有他，陷於錯誤而於同年月12月5日將如
    起訴書附件所示發送日為107年12月5日之貨品寄送予被告。
  ㈡被告又於107年12月11日向告訴人訂購動漫公仔，佯稱因其下
    游買家要求面交貨品確認後始願付款，故無法先行支付貨款
    予告訴人，致告訴人不疑有他，陷於錯誤而於同年月12月15
    日將如起訴書附件所示發送日為107年12月15日之貨品寄送
    予被告。
  ㈢因告訴人多次向被告催討上開貨品之貨款，被告為拖延清償
    期限，並欲詐取更多貨品，先於108年1月間向告訴人訂購公
    仔，復於108年1月25日14時53分許，前往臺北市○○區○○○路0
    0號國泰世華商業銀行（下稱國泰世華銀行）蘭雅分行臨櫃
    匯款日幣1,100元至告訴人丈夫MASATOSHI ICHIMURA之帳戶
    中，再將國泰世華銀行蘭雅分行交付之上開外匯匯出匯款申
    請書（下稱系爭匯款申請書）第二聯上之欄位變造內容後（
    詳如起訴書附表所載），將系爭匯款申請書之照片檔傳送予
    告訴人而行使之(被告行使變造私文書部分，另經判決確定)
    ，謊稱已匯款日幣110萬元至告訴人丈夫之帳戶，用以支付
    先前購得貨品之貨款及日後若訂購公仔之預付款，使告訴人
    誤信而於108年1月26日分別寄送或面交如起訴書附件所示發
    送日為108年1月14日及108年1月26日之貨品予被告。
  ㈣嗣告訴人於108年1月28日查詢後發現被告僅匯款日幣1,100元
    ，遂向被告確認，被告仍謊稱係銀行出錯，並於108年2月11
    日前某日繕打「因行員操作錯誤，導致該筆匯款款項之金額
    不足」等內容不實之聲明書，並在該聲明書上套用其先前自
    網路下載「國泰世華銀行」公司章印文、董事長「郭明鑑」
    印文及經理人「李偉正」之印文，以此方式偽造國泰世華銀
    行名義之聲明書(下稱系爭聲明書)，復於108年2月11日將檔
    案傳送予告訴人而行使之（被告行使偽造私文書部分，另經
    判決確定)，使告訴人不疑有他而陷於錯誤，於同日將如起
    訴書附件所示發送日為108年2月5日及108年2月25日（起訴
    書誤載為同年月11日）之貨品予被告。
　㈤綜上，因認被告涉有刑法第339條第1項之詐欺取財罪嫌；且
    認被告係於密接之時間向告訴人詐取前揭貨品，各行為之獨
    立性極為薄弱，應論以接續犯之一罪。　
二、按案件曾經判決確定者，應諭知免訴之判決，並得不經言詞
    辯論為之，刑事訴訟法第302條第1款、第307條分別定有明
    文，且依同法第364條規定，於第二審之審判準用之。又刑
    事訴訟法第302條第1款規定「案件曾經判決確定者，應諭知
    免訴之判決」，係以同一案件，已經法院為實體上之確定判
    決，該被告應否受刑事制裁，即因前次判決而確定，不能更
    為其他有罪或無罪之實體上裁判。此項原則，關於實質上一
    罪或裁判上一罪，其一部事實已經判決確定者，對於構成一
    罪之其他部分，亦有其適用（最高法院110年度台上字第750
    號判決意旨參照）。是如一行為而觸犯數罪名之想像競合犯
    ，其一部行為經判決確定，既判力既及於全部，倘檢察官復
    就所犯之他部分事實重行起訴，即應諭知免訴之判決，不得
    再予論科，其理至為灼然。
三、經查：　　
  ㈠被告因前揭變造系爭匯款申請書、偽造系爭聲明書等情，檢
    察官認被告涉犯刑法第216條、第210條之行使變造私文書、
    行使偽造私文書罪嫌，而對被告提起公訴，並經原審法院以
    109年度訴字第285號判決判處有期徒刑各3月，定應執行有
    期徒刑4月，再經本院以109年度上訴字第3917號判決駁回上
    訴，而於110年2月2日確定（下稱前案），此有上開裁判及
    本院被告前案紀錄表在卷可按。
　㈡被告於本案係被訴詐騙告訴人，致告訴人陷於錯誤，而先後
    於起訴書附件所示發送日即107年12月5日、12月15日、108
    年1月14日、1月26日、2月5日、2月25日提供動漫公仔之貨
    品給被告，因而涉有刑法第339條第1項之詐欺取財罪。佐以
    被告係為詐得該等動漫公仔之貨品，始基於詐欺取財之單一
    犯意，在密切接近之時段內，先後多次對告訴人實施詐術，
    侵害同一法益，各行為之獨立性極為薄弱，依一般社會健全
    觀念，難以強行分開，在刑法評價上，以視為數個舉動之接
    續施行，合為包括之一行為予以評價，較為合理，故應論以
    接續犯之一罪，此亦為本案公訴意旨所採之見解，同可參照
    。
　㈢又本案公訴意旨參酌告訴人之指訴及卷內事證，乃認被告於
    前案行使變造私文書、行使偽造私文書，其目的除係為掩飾
    其前對告訴人所為之詐欺取財犯行外，亦兼有為使告訴人陷
    於錯誤，而再接續提供發送日為108年1月26日、108年2月25
    日等之動漫公仔貨品給被告之不法意圖，此亦為被告於原審
    審理時所是認（見原審卷第60、68頁），則本案詐欺取財罪
    嫌部分，與前案之行使偽造（變造）私文書罪部分，犯罪目
    的單一，各行為間亦有局部同一之情形，依社會一般通念，
    難以從中割裂評價，而應認屬一行為觸犯數罪名，為想像競
    合犯，依刑法第55條規定，應從一重之行使變造私文書或行
    使偽造私文書罪處斷。
　㈣職是之故，前案判決既經確定在案，其既判力應及於全部犯
    罪事實，亦即及於具有想像競合犯之裁判上一罪關係之本案
    詐欺取財部分。乃檢察官復就本案之詐欺取財部分重行起訴
    ，揆諸首揭法律規定與說明，自應諭知免訴之判決。
四、準此，原審疏未詳查，逕為有罪實體判決，於法自有未合，
    被告雖未執此上訴，然此為程序上先決問題，原判決既有此
    未恰之處，即屬無可維持，自應由本院將原判決撤銷，改諭
    知免訴判決，並不經言詞辯論為之。
據上論斷，應依刑事訴訟法第369條第1項前段、第364條、第302
條第1款、第307條，判決如主文。
中　　華　　民　　國　　111 　年　　1 　　月　　22　　日
　　　　　　　　　刑事第九庭  審判長法　官  潘翠雪
　　　　　　　　　　　　　　　　　  法　官  陳俞婷
　　　　　　　　　　　　　　　　　  法　官  陳信旗
以上正本證明與原本無異。
不得上訴。
                                    書記官  董佳貞
中　　華　　民　　國　　111 　年　　1 　　月　　22　　日